【裁判字號】    97,訴,2060
【裁判日期】    971230
【裁判案由】    違反毒品危害防制條例
【裁判全文】
臺灣臺南地方法院刑事判決              97年度訴字第2060號
公  訴  人  臺灣臺南地方法院檢察署檢察官
被      告  乙○○
上列被告因違反毒品危害防制條例案件，經檢察官提起公訴（97
年度營毒偵字第528號），被告於本院準備程序先就被訴事實為有
罪陳述，受命法官於聽取當事人之意見後，本院合議庭裁定由受
命法官獨任進行簡式審判程序，判決如下：
    主  文
乙○○施用第一級毒品，累犯，處有期徒刑捌月。
    事實及理由
一、本件被告犯罪事實、證據及應適用之法條，除(1)犯罪事實欄
    一第3行至第7行之記載補充為「又因妨害風化及施用第一、
    二級毒品案件，經臺灣高等法院臺南分院及本院分別判處有
    期徒刑2年2月、10月及6月，並經本院以93年度聲字第1684
    號裁定應執行有期徒刑3年3月確定，於民國（下同）96年9月
    28日縮刑期滿執行完畢」、倒數第2行「在不詳處所，施用第
    一級毒品海洛因」之記載補充為「在臺南縣某加油站廁所內
    ，以注射方式施用第一級毒品海洛因1次」等語；(2)證據部分
    ：補充「被告於本院審理時之自白」，餘均引用檢察官起訴
    書之記載（如附件）。
二、按除簡式審判程序、簡易程序及刑事訴訟法第376條第1款、
    第2款所列之罪之案件外，第一審應行合議審判；次按除被
    告所犯為死刑、無期徒刑、最輕本刑為3年以上有期徒刑之
    罪或高等法院管轄第一審案件者外，於法院行準備程序進行
    中，被告先就被訴事實為有罪之陳述時，審判長得告知被告
    簡式審判程序之旨，並聽取當事人、代理人、辯護人及輔佐
    人之意見後，裁定進行簡式審判程序，刑事訴訟法第273條
    之1第1項及284條之1分別定有明文。本件被告被訴毒品危害
    防治條例第10條第1項之罪，乃除死刑、無期徒刑、最輕本
    刑為3年以上有期徒刑以外之罪，亦為刑事訴訟法第376條第
    2款之罪之案件，其於本院準備程序中就被訴事實為有罪之
    陳述，經告知簡式審判程序之旨，並聽取公訴人、被告之意
    見後，本院認為適宜進行簡式審判程序，依刑事訴訟法第27
    3條之2、第159條第2項之規定，不適用傳聞法則有關限制證
    據能力之相關規定；並得依同法第310條之2準用第454條之
    規定製作略式判決書，合先敘明。
三、又施用第一級毒品，毒品危害防制條例第10條定有處罰明文
    。惟基於刑事政策，對合於一定條件之施用者，則依同條例
    第20條、第23條之規定，施以觀察、勒戒及強制戒治之保安
    處分。該條例於92年7月9日修正公布，自93年1月9日施行，
    其中第20條、第23條將施用毒品之刑事處遇程序，區分為「
    初犯」、「5年內再犯」及「5年後再犯」。依其立法理由說
    明：「初犯」，經觀察、勒戒或強制戒治後，應為不起訴處
    分或不付審理之裁定；經觀察、勒戒或強制戒治執行完畢釋
    放後，「5年內再犯」者，因其再犯率甚高，原實施之觀察、
    勒戒及強制戒治既已無法收其實效，爰依法追訴或裁定交付
    審理。至於經觀察、勒戒或強制戒治執行完畢釋放後，「5年
    後再犯」者，前所實施之觀察、勒戒或強制戒治已足以遮斷
    其施用毒品之毒癮，為期自新及協助其斷除毒癮，仍適用「
    初犯」規定，先經觀察、勒戒或強制戒治之程序。從而依修
    正後之規定，僅限於「初犯」及「5年後再犯」二種情形，始
    應先經觀察、勒戒或強制戒治程序，不能逕行起訴，亦即設
    為施用毒品罪起訴條件之限制。但倘被告於5年內已再犯，
    經依法再為保安處分或追訴處罰者，縱其第三次（或第三次
    以上）施用毒品之時間，在初犯之保安處分執行完畢釋放5年
    以後，即非屬「5年後再犯」之情形，且因前有「5年內再犯
    」情形，顯見其再犯率甚高，原實施之保安處分無法收其實
    效，毋庸仍予寬典處遇，而應依該條例第10條逕予刑罰制裁
    。至於第三次（或第三次以上）施用毒品之時間，是否宜有
    期間限制？以多久為適宜？則分屬刑事政策、專門醫學之範
    圍，非審判機關所能決定，有待循立法途徑解決（最高法院
    97年度台非字第528號判決、最高法院97年度第5次刑事庭會
    議決議參照）。經查，被告前因施用毒品案件，經觀察、勒
    戒後，認無繼續施用毒品傾向，由臺灣高雄地方法院檢察署
    檢察官於91年6月20日，以91年度毒偵字第2679號為不起訴
    處分確定，並於同年月26日執行完畢釋放。復於92、93年間
    ，因施用第一級、第二級毒品案件，經本院以93年度訴緝字
    第69號判決判處應執行有期徒刑1年2月確定，有臺灣高等法
    院被告前案紀錄表在卷可佐。被告既曾於前揭觀察、勒戒執
    行完畢後5年內之92、93年間再犯上開施用毒品之罪，且經
    法院判處罪刑確定，顯見其再犯率甚高，原實施觀察、勒戒
    、強制戒治，已無法收其實效，而無5年戒斷期之存在，參照
    前揭意旨，被告再犯本件施用第一級毒品海洛因之犯行，已
    無再施以觀察、勒戒及強制戒治之必要，附此說明。
四、按海洛因係由嗎啡經化學合成而製得，經注射進入人體後，
    因代謝而分解又生成嗎啡，因此施打海洛因後，由尿液檢驗
    結果仍為嗎啡反應，核屬科學上正常合理現象，此有行政院
    衛生署管制藥品管理局95年6月29日管檢字第0950007080號
    函文可參。又按海洛因經注射或吸入人體後，約80%於24小
    時內自尿中排出，且尿液中能否驗出嗎啡陽性反應與其投與
    量、投與途徑、採尿時間、個人體質及檢測方法之靈敏度有
    關，國外曾有文獻報導注射6毫克之海洛因鹽酸鹽，其代謝
    物嗎啡之平均可檢出時限約為26小時。經查，被告於97年6
    月27日8時50分許，同意員警採集尿液送驗、先以酵素免疫
    分析法（EIA）進行篩檢，再以氣相層析質譜儀（GC/MS）確
    認結果，呈可待因（1036ng/ml）、嗎啡（>2400ng/ml）陽
    性反應，此有嘉義縣警察局布袋分局代號與真實姓名對照表
    暨正修科技大學超微量研究科技中心97年7月22日出具之檢
    驗報告各1份附卷可稽，顯見被告自經警採尿時往前回溯26
    小時內之某時（不含公權力拘束期間），確有施用第一級毒
    品海洛因之犯行至明，故被告自白施用第一級毒品海洛因之
    情，核與上開檢驗結果相符，其罪證明確，上開犯行堪予認
    定。
五、核被告所為，係違反毒品危害防制條例第10條第1項之施用
    第一級毒品罪。其持有第一級毒品之低度行為，為進而施用
    之高度行為所吸收，不另論罪。又被告有犯罪事實欄所示之
    前科紀錄及徒刑執行等情，有臺灣高等法院被告前案紀錄表
    在案可憑，其於5年以內故意再犯本件有期徒刑以上之罪，為
    累犯，應依刑法第47條第1項規定，加重其刑。爰審酌被告曾
    因施用毒品案件，經裁定令入勒戒處所施以觀察勒戒並科處
    刑罰之處遇措施後，有上開刑案查註紀錄表、全國施用毒品
    案件紀錄表、矯正簡表各1份足參，仍未戒除毒癮，復犯本件
    施用第一級毒品之犯行，顯見全無悔改之意，意志不堅，惟
    念其施用毒品之犯行乃自戕一己之身體健康，尚未害及他人
    ，兼衡其犯罪之動機、目的、智識程度、家庭生活狀況，以
    及其犯後坦承犯行，態度尚佳，施用毒品者均具有相當程度
    之生理成癮性及心理依賴性，戒除不易，且犯罪心態與一般
    刑事犯罪之本質不同，非難性較低，量處如主文所示之刑，
    以資懲儆。
六、據上論斷，依刑事訴訟法第273條之1第1項、第299條第1項
    前段、第310條之2、第454條第2項，毒品危害防制條例第10
    條第1項，刑法第11條前段、第47條第1項，判決如主文。
本案經檢察官甲○○到庭執行職務。
中    華    民    國    97    年    12    月    30    日
                  刑事第七庭    法  官  田幸艷
以上正本證明與原本無異。
如不服本判決應於收受本判決後10日內向本院提出上訴書狀，並
應敘述具體理由。其未敘述上訴理由者，應於上訴期間屆滿後20
日內向本院補提理由書狀（均須按他造當事人之人數附繕本）「
切勿逕送上級法院」。
                                書記官  莊文茹
中    華    民    國    97    年    12    月    30    日
附錄本案論罪科刑法條：
毒品危害防制條例第10條
施用第一級毒品者，處 6 月以上 5 年以下有期徒刑。


司法院資訊處製作；財團法人民間司法改革基金會備份。
